臺灣高雄地方法院行政訴訟判決　　　　　110年度交字第424號
原　　　告　潘保光　
被　　　告　高雄市政府交通局

代　表　人　張淑娟　
訴訟代理人　蘇健義　
上列當事人間交通裁決事件，原告不服被告民國110 年3 月19日
高市交裁字第32-ZTYA90851號裁決，提起行政訴訟，本院判決如
下：
    主  文
原告之訴駁回。
訴訟費用新臺幣參佰元由原告負擔。
    事實及理由
一、程序事項：按行政訴訟法第237條之7規定，交通裁決事件之
    裁判，得不經言詞辯論為之。本件屬交通裁決事件，依兩造
    所述各節及卷內資料其事證已臻明確，本院認無經言詞辯論
    之必要，爰不經言詞辯論而為判決。
二、事實概要：原告於民國110年1月19日15時許駕駛車牌號碼00
    0-00號營業大貨車（下稱系爭車輛），在國道三號南向72.1
    公里（南磅）處，因有「汽車裝載貨物行經設有地磅處所 5
    公里內路段未依號誌指示過磅」之違規行為，經內政部警政
    署國道公路警察局第六公路警察大隊龍潭分隊（下稱舉發機
    關）員警填掣掌電字第 ZTYA90851號舉發違反道路交通管理
    事件通知單（下稱舉發通知單）當場舉發。嗣系爭車輛車主
    於應到案日期前之110 年2 月1 日向被告陳述不服，並陳明
    駕駛人為原告，經被告函詢舉發機關後，認原告確有上揭違
    規行為，乃依道路交通管理處罰條例（下稱處罰條例）第29
    條之2 第4 項、第63條第1 項第2 款規定，於110 年3 月19
    日開立高市交裁字第32-ZTYA90851號裁決書（下稱原處分）
    ，裁處原告「罰鍰新臺幣（下同）90,000元，並記違規點數
    2 點」。原告不服，提起本件行政訴訟。
三、原告主張：當日地磅路段前右側有一工程車指示車輛靠左行
    駛，原告注意力集中遵守靠左行駛，且下午陽光強烈反射加
    上擋風玻璃反光，故未看到停車過磅之指示。又系爭車輛上
    只載一張木桌，絕不可能超重，不需要閃避地磅而不過磅等
    語。並聲明：原處分撤銷。
四、被告則以：
  ㈠揆諸處罰條例第29條之2 第4 項（106 年7 月1 日施行）之
    修法理由為：「一、原條文對於汽車違規超重之稽查，以汽
    車行經設有地磅處所1 公里內之範圍為限。惟因設有固定地
    磅處所有限，實務上常見員警發現顯有超重車輛，卻因無法
    查明實際超載重量而無法舉發。倘該地點1 公里內未設有固
    定地磅，即無法以本條例第29條之2 第4 項舉發拒絕過磅，
    形成法令漏洞。為強化載重車輛管理，爰將行經設有地磅處
    所『1 公里內』路段之範圍酌予調整至『5 公里內』，以有
    效落實違規超重車輛之稽查，維護行車安全。二、原條文拒
    絕過磅與違規超重之罰則顯失均衡，導致載重車輛以拒絕過
    磅規避嚴重超重之處罰。各警察機關舉發拒絕過磅之件數遠
    多於違規超載。以103 年舉發件數為例，各警察機關舉發違
    規超載計1 萬1,984 件，舉發拒絕過磅則有1 萬8,890 件，
    拒絕過磅較超載之舉發件數多出6,906 件（+57. 63%）。顯
    見違規駕駛人（業者）已將拒磅罰鍰納入營運成本，以拒絕
    配合過磅之方式規避重罰，使超重罰則形同具文。爰加重拒
    絕配合過磅之罰鍰金額。另配合違規駕駛人記點、以及可歸
    責汽車所有人時違規車輛記違規紀錄外，併記汽車駕駛人違
    規點數等處分，以遏止違規行為」。案經交通部高速公路局
    北區養護工程分局110 年5 月5 日北管字第1100021400號函
    查復：相關標誌性能均符合規定，用路人保持安全行車間距
    並注意沿線交通標誌，均可清楚辨識地磅相關標誌內容。
  ㈡復經檢視現場影片、照片可見地磅站前設有「前一. 五公里
    載重大貨車過磅」、「前一公里載重大貨車過磅」、「閃光
    燈亮時載重大貨車過磅」及違規當時前後其他車輛依序過磅
    ，尚無異常狀況，執勤員警在國道三號南向72公里（龍潭南
    向地磅站），發現旨揭車輛未遵守上揭規定過磅，旋即駕駛
    巡邏車往前攔車稽查，並確認該車確實有裝載貨物。另經檢
    視舉發員警職務報告：「職見前方有兩輛大型車皆準備依規
    定進入地磅過磅，惟後方之車輛（283-GM）於接近地磅入口
    之槽化線前臨時亮起左轉車燈向左切入外側車道，駛離地磅
    ；駕駛人陳述地磅入口前右側有輛工程車指示靠左行駛，惟
    當日為外側路肩施工，且當時擺放位置為外側路肩並非車道
    ，為提醒靠左行駛防止傷害路肩施工工人，並非不須進磅過
    磅；當事人於現場稱風沙過大且後續稱反光影響，但當下前
    方車已依規定入南磅，明顯已知該處開磅…」。依前揭說明
    ，足認國道三號南向72公里（龍潭南向地磅站）前，已設置
    「閃光燈亮時，載重大貨車過磅」、「地磅站」告示牌，該
    等標誌之文字清晰可辨，標誌並無遭其他物品遮擋，足供行
    經該路段之駕駛人辨識及遵守。又原告車輛係裝載貨物之大
    貨車，其行經閃光燈亮之地磅站時未依規定進站過磅，且當
    時其他載重大貨車均依規定進站過磅，堪認當時原告違規事
    實，要無疑義。
  ㈢原告又主張「不會有超載不需閃避地磅」，然查處罰條例第
    29條之2 第4 項規定處罰態樣為「拒絕過磅」之行為，係為
    避免嚴重超載者採取消極方式抗拒過磅，甚至拒絕停車接受
    稽查等，危害行車安全，至於汽車實際上是否超載、超重均
    非所問，核與同條第1 項、第3 項規定處罰行為人「汽車裝
    載超重」行為之目的有別，故原告就此部分之主張，並不可
    採。又原告為合法考領駕駛執照之人，就上開處罰條例之規
    定，應知之熟稔；且道路主管機關沿途已設置多處過磅警示
    牌提醒用路人注意，即令原告前揭主張屬實，然原告此一違
    反行政法上義務之行為亦屬出於過失而未注意所致，參諸前
    揭行政罰法第7 條第1 項規定，仍應予以裁罰，原告自難以
    疏未注意而主張免罰。是原告於前揭時間、地點確有「汽車
    裝載貨物經地磅處所5 公里內路段未依號誌指示過磅者」之
    違規事實，被告據以裁處，洵無不合等語，資為抗辯。
  ㈣並聲明：原告之訴駁回。
五、本院之判斷：
  ㈠按「汽車裝載貨物行經設有地磅處所5 公里內路段，未依標
    誌、標線、號誌指示或不服從交通勤務警察或依法令執行交
    通稽查任務人員之指揮過磅者，處汽車駕駛人90,000元罰鍰
    ，並得強制其過磅。其應歸責於汽車所有人時，除處汽車所
    有人罰鍰及記該汽車違規紀錄一次外，汽車駕駛人仍應依第
    63條第1 項第2 款規定記違規點數2 點」；「汽車駕駛人有
    下列各款所列條款之一者，除依原條款處罰鍰外，並予記點
    ：2.有第29條第1 項第1 款至第4 款、第29條之2 第1 項、
    第2 項、第4 項、第30條第1 項第1 款、第2 款情形之一者
    ，各記違規點數2 點」，處罰條例第29條之2 第4 項、第63
    條第1 項第2 款分別定有明文。再按違反道路交通管理事件
    統一裁罰基準及處理細則（下稱處理細則）第1 條規定：「
    本細則依道路交通管理處罰條例第92條第4 項規定訂定之。
    」第2 條規定：「（第1 項）處理違反道路交通管理事件之
    程序及統一裁罰基準依本細則之規定辦理。（第2 項）前項
    統一裁罰基準，如附件違反道路交通管理事件統一裁罰基準
    表( 下稱裁罰基準表) 。」上開處理細則之規定，就其立法
    目的及功能，乃為防止處罰機關枉縱或偏頗，依處罰條例第
    92條第4 項所授權交通部會同內政部訂定處理細則及其附件
    裁罰基準表，用以維持裁罰之統一性與全國因違反道路交通
    管理事件受處罰民眾之公平，不因裁決人員不同，而生偏頗
    ，寓有避免各監理機關於相同事件恣意為不同裁罰之功能，
    並非法所不許，於憲法上保障人民財產權之意旨並無牴觸（
    此並有司法院釋字第511 號解釋理由書意旨足資參照），並
    無違反法律保留原則。而依裁罰基準表的記載，汽車裝載貨
    物行經設有地磅處所5 公里內路段，未依標誌、標線、號誌
    指示或不服從交通勤務警察或依法令執行交通稽查任務人員
    之指揮過磅，期限內繳納或到案聽候裁決者，應處罰鍰90,0
    00元，並記違規點數2 點，核此規定，既係基於母法之授權
    而為訂定，且就處理細則附件所示裁罰基準表中有關處罰條
    例第29條之2 第4 項規定之裁罰基準內容，並未牴觸母法，
    被告自得依此基準而為裁罰。
  ㈡本件如事實概要欄所述之原告違規事實，有舉發通知單、原
    處分之裁決書、送達證書、內政部警政署國道公路警察局第
    六公路警察大隊110 年5 月3 日國道警六交字第1106701877
    號函暨檢附員警職務報告、貨車過磅標誌設置照片、龍潭地
    磅站110 年1 月份排班表、110 年3 月2 日國道警六交字第
    1106700 615 號函暨檢附採證光碟及照片、交通部高速公路
    局北區養護工程分局110 年5 月5 日北管字第1100021400號
    函暨檢附高速公路龍潭地磅站南向地磅值勤報告表等在卷可
    稽( 臺灣橋頭地方法院行政訴訟交通裁決110 年度交字第75
    號卷第39至78頁) ，洵堪認定為真。原告固以前詞為主張，
    然按行政罰法第7 條第1 項規定：「違反行政法上義務之行
    為非出於故意或過失者，不予處罰。」其中所謂故意，係指
    行為人對於構成違規之事實及該事實係屬違規，明知並有意
    使其發生者（直接故意），或行為人對於構成違規之事實，
    預見其發生而其發生並不違背其本意，且知悉該事實係屬違
    規者（間接故意）而言；所謂過失係指行為人雖非故意，但
    按其情節應注意，並能注意，而不注意者（無認識之過失）
    ，或行為人對於構成違規之事實，雖預見其能發生而確信其
    不發生者（有認識之過失）而言。原告客觀上既有汽車裝載
    貨物行經設有地磅處所5 公里內路段未依標誌指示過磅之違
    規行為，且依舉發機關員警職務報告略為：「職警員陳勁諭
    與分隊長林志忠於110 年1 月19日擔服14-16 時巡邏勤務(
    651)，於14時30分許行經國道3 號南向72公里( 南磅) 入口
    車道前，見前方有兩輛大型車皆準備依規定進入地磅過磅，
    惟後方之車輛( 283-GM) 於接近地磅入口之槽化線前臨時亮
    起左轉車燈向左切入外側車道，駛離地磅」等語( 臺灣橋頭
    地方法院110 年度交字第75號卷第51頁) ；原告亦自陳因為
    陽光反射，伊可能恍惚了等語( 臺灣橋頭地方法院110 年度
    交字第75號卷第101 頁) ；而觀諸卷內所附現場照片( 臺灣
    橋頭地方法院110 年度交字第75號卷第55至59頁) ，清楚可
    見原告駕駛系爭車輛行經國道三號南向72.1公里處設有「貨
    車過磅」、「前一公里載重大貨車過磅」、「閃光燈亮時載
    重大貨車過磅」之指示標誌，該指示標誌前方並無任何障礙
    物遮蔽駕駛人觀看視線等情，則衡諸該處之載重大貨車指示
    標誌設置情形，並未使人無法察看注意而有設置不當之情形
    。是原告主觀上自有可歸責事由甚明，原告所執前詞，難為
    免責之憑，尚不得逕採為撤銷原處分之理由。
六、綜上所述，原告確有「汽車裝載貨物行經設有地磅處所5 公
    里內路段未依號誌指示過磅」之違規行為，被告依法據以裁
    處如原處分所示，於法核無違誤。原告訴請撤銷原處分，為
    無理由，應予駁回。
七、本件判決基礎已臻明確，兩造其餘之攻擊防禦方法及訴訟資
    料經本院斟酌後，核與判決不生影響，無一一論述之必要，
    併予敘明。
八、本件第一審裁判費為300 元，應由原告負擔，爰確定第一審
    訴訟費用額如主文第2 項所示。
據上論結，本件原告之訴為無理由，依行政訴訟法第237條之7、
第237 條之8 第1 項、第237 條之9 第1 項、第236 條、第98條
第1 項前段，判決如主文。
中    華    民    國   110    年    10    月    29    日
                  行政訴訟庭  法  官  謝琬萍
以上正本係照原本作成。
如不服本判決，應於判決送達後20日內，向本院提出上訴狀並表
明上訴理由（原判決所違背之法令及其具體內容或依訴訟資料可
認為原判決有違背法令之具體事實），其未載明上訴理由者，應
於提出上訴後20日內向本院補提理由書（上訴狀及上訴理由書均
須按他造人數附繕本，如未按期補提上訴理由書，則逕予駁回上
訴），並應繳納上訴裁判費新臺幣750元。
中    華    民    國   110    年    11    月    1     日
                              書記官  林麗文